【裁判字號】    98,交抗,707
【裁判日期】    980430
【裁判案由】    違反道路交通管理處罰條例
【裁判全文】
臺灣高等法院交通事件裁定             98年度交抗字第707號
抗  告  人
即受處分人  竹榮印製有限公司
代表人  甲○○
上列抗告人因違反道路交通管理處罰條例案件，不服臺灣新竹地
方法院97年度交聲更字第8號，中華民國98年1月23日裁定，提起
抗告，本院裁定如下：
    主  文
抗告駁回。
    理  由
一、抗告意旨略稱：
（一）本件抗告人即受處分人竹榮印製有限公司及其代表人即甲
      ○○，因不知有停車費新台幣（下同）20元、40元之事，
      致未繳納停車費，並非不願繳納。又受處分人已於民國94
      年起辦理停業，並將營業登記處所載之承租房屋返還屋主
      ，亦不知有公示送達一事。
（二）受處分人之代表人於原審就停車費20元未繳，是否屬於憲
      法第22條之公序、公益範圍，而得以吊銷車牌禁止人民行
      的自由，請求釋憲，然原審竟自釋停車費未繳屬公序、公
      益之範圍，而認定監理所所依據之法律並無違憲，此等未
      經大法官認定而未給人民機會之裁定，難服民心，蓋法官
      之職乃受人民之託，法律之制定未有臻至之處，人民認有
      不妥之處，法官應幫其送請釋憲，以解人民之慮，而非自
      當大法官認該所依據之法律未違憲。
（三）憲法第22條所保障的是社會公序、公益，而非行政單位的
      行政便利，停車費未繳、罰金未繳，行政單位可依強制執
      行法去執行追繳，並無需另立法律剝奪人民行的自由權益
      ，試問吊銷車牌後，所未繳交之金額解決了嗎？還不是要
      循強制執行程序來追繳。由此可知吊銷牌照只是再為處罰
      ，而停車費20元未繳，已罰600元，怎可再罰，如可再罰
      ，則吊銷車牌後還未繳錢，不就可再定一條法律循環處罰
      ，一直罰到人民受不了而繳交罰款，或至破產為止，何需
      有強制執行法之存在？是受處分人希望透過大法官釋憲以
      制止此一惡法，使法律之正義性不被濫用。
（四）停車費之收繳，因可由強制執行法之執行，以確保費用之
      收取，且有高達30倍的罰金為懲罰手段，何可謂需用吊銷
      車牌來作為公權力之表彰。此吊銷車牌的法律制定是在彰
      顯什麼？只是法官所言彰顯行政機關之公權力？如是，何
      以此公權力並無法解決金額之收繳，而需再依強制執行法
      來滿足公權力之完整性？可證此顯非行政機關的公權力，
      而是法律公權之濫用，蓋以父權概念來任意制定法律，作
      為多重懲罰之手段而已，而非真正解決問題。爰請求更為
      適當之裁定云云。
二、本院查：
（一）交通部公路總局新竹區監理所竹監自字第裁50-EZ0000000
      號違反道路交通管理事件裁決處分及竹監自字第裁50-EZ0
      000000號裁決處分部分：
 （1）按違反道路交通管理事件統一裁罰基準及處理細則第5條
      規定，處理違反道路交通管理事件，有關文書送達之程序
      ，依行政程序法之規定。又按「送達，於應受送達人之住
      居所、事務所或營業所為之；但在行政機關辦公處所或他
      處會晤應受送達人時，得於會晤處所為之。」、「於應送
      達處所不獲會晤應受送達人時，得將文書付與有辨別事理
      能力之同居人、受僱人或應送達處所之接收郵件人員。」
      、「送達，不能依前2條規定為之者，得將文書寄存送達
      地之地方自治或警察機關，並作送達通知書兩份，1份黏
      貼於應受送達人住居所、事務所、營業所或其就業處所門
      首，另1份交由鄰居轉交或置於該送達處所信箱或其他適
      當位置，以為送達。」、「前項情形，由郵政機關為送達
      者，得將文書寄存於送達地之郵政機關。」，行政程序法
      第72條第1項、第73條第1項、第74條第1項、第2項分別定
      有明文。
 （2）本件受處分人前因其所有之JU-4560號自用小客貨車，分
      別於94年1月27日15時30分許在新竹市○○路，及同年10
      月3日12時54分許在新竹市○○路○路邊停車場道路收費
      停車處所停車，未依規定繳費，經原處分機關即交通部公
      路總局新竹區監理所，先後依當時之道路交通管理處罰條
      例第56條第1項第11款、第2項之規定及違反道路交通管理
      事件統一裁罰基準表之規定，分別於95年1月25日以竹監
      自字第裁50-EZ0000000號裁決書裁處受處分人1千2百元，
      及於95年5月25日以竹監自字第裁50-EZ0000000號裁決書
      裁處受處分人3百元。原處分機關將上開2份裁決書交由郵
      務機關送達至新竹縣新豐鄉○○村○○路○段123號受處分
      人設址地，因不獲會晤受處分人之代表人，亦不能將該裁
      決書交付予其有辨別能力之受處分人之受僱人，乃分別95
      年2月6日、95年6月1日將上開裁決書寄存於當地之郵政機
      關即新竹新豐郵局，並分別作2份送達通知書，其中1份黏
      貼於受處分人住所門首，以為送達，均有原處分機關送達
      證書足憑（原審第118號卷第16頁反面、第17頁反面）。
      依前揭說明，上開裁決書皆業已依寄存送達程序分別於該
      裁定書寄存之日合法送達，自應分別自送達之翌日起算20
      日之異議期間，因受處分人之設址地位於新竹縣，與原審
      法院間應加計2日在途期間，原審法院雖漏未慮及在途期
      間之加計，惟受處分人遲至97年3月4日始向原處分機關提
      出聲明異議狀，有聲明異議狀所載之收文章可稽（見原審
      第118號卷第3頁），已超過法定之20日聲明異議期間甚多
      ，漏計在途期間當不影響受處分人，已逾聲明異議期間之
      認定。按依寄存送達方式所為之送達效力，係由法律規定
      直接賦予，受處分人徒以不知有公示送達之詞為辯，當不
      足推翻上開2份裁決書寄存送達之效力。另受處分人指稱
      該設址地已因辦理公司停業而歸還原屋主部分，查受處分
      人停業日期自97年2月15日起，有原審依職權至經濟部商
      業司商工登記資料公示查詢系統查得之公司登記資料附卷
      可稽（見原審第8號卷第8頁），上揭2份裁定書顯係於受
      處分人公司停業登記之前作成與送達，受處分人執此為辯
      ，即無理由。從而受處分人對於交通部公路總局新竹區監
      理所竹監自字第裁50-EZ0000000號、竹監自字第裁50-EZ0
      000000號裁決處分之異議聲明，顯已逾異議期間而喪失異
      議權，原審據以駁回受處分人之聲明異議，於法尚無違誤
      。
（二）交通部公路總局新竹區監理所竹監自字第裁50-Z6B000369
      號裁決處分部分：
 （1）按汽車有使用吊銷、註銷之牌照行駛之情形者，處汽車所
      有人3千6百元以上1萬零8百元以下罰鍰，並禁止其行駛。
      道路交通管理處罰條例第12條第1項第4款定有明文。
 （2）受處分人前因於94年1月27日15時30分許，在新竹市○○
      路○路邊停車場道路收費停車處所停車，未依規定繳費，
      經原處分機關以竹監自字第裁50-EZ0000000號裁決書裁處
      受處分人1千2百元，及該裁決書業經寄存送達程序生合法
      送達之效力等情，已如前所述，而該裁決書上載罰鍰逾期
      不繳納之處分為(一)自95年2月25日起易處吊扣汽車牌照2個
      月，並限於95年3月11日前繳送；(二)95年3月11日前未繳送
      汽車牌照者，自95年3月12日起易處吊銷，並逕行註銷汽
      車牌照；(三)汽車牌照經吊銷或註銷者，非經公路主管機關
      檢驗合格，不得再行請領。受處分人仍逾越上開繳送日期
      而未為繳送，原處分機關遂於95年3月12日對受處分人易
      處逕行註銷其汽車牌照之處分，有原處分機關提出之JU-4
      560號自用小客貨車汽車車籍查詢、違規查詢報表在卷足
      憑（見原審第118號卷第14頁、第15頁）。嗣受處分人之
      代表人於97年1月23日上午10時19分許，駕駛受處分人所
      有業由原處分機關逕行註銷汽車牌照之JU-4560號自用小
      客貨車，行經國道二號西向18公里處時，經內政部警政署
      國道公路警察局第六警察隊龍潭分隊警員黃崇仁、康錦賢
      攔停並當場掣作違反道路交通管理事件通知單（下稱舉發
      通知單）交由受處分人之代表人簽名收受，有內政部警政
      署國道公路警察局公警局交字第Z6B000369號舉發通知單
      影本在卷可稽（見原審第118號卷第21頁），而受處分人
      於舉發通知單上載應到案日期97年2月22日前，向原處分
      機關提出申訴，原處分機關遂依道路交通管理處罰條例第
      12條第1項第4款及違反道路交通管理事件統一裁罰基準表
      ，以竹監自字第裁50-Z6B000369號裁決書裁處受處分人罰
      鍰3千6百元，亦有原處分機關竹監自字第裁50-Z6B000369
      號裁決書在卷可稽（見原審第118號卷第5頁）。
 （3）受處分人及其代表人對有上開駕駛經註銷汽車牌照汽車之
      違規情事，於原審並未否認，其雖爭執未收受舉發通知單
      ，然該舉發通知單既經受處分人之代表人當場簽名收受，
      有該舉發通知單上收受通知聯者簽章欄「已簽收」之註記
      可稽（見原審第118號卷第21頁），受處分人及其代表人
      空言未收受舉發通知單，當不足採，是本件受處分人及其
      代表人有駕駛經註銷汽車牌照汽車之違規情事應可認定，
      原審據以維持原處分機關依道路交通管理處罰條例第12條
      第1項第4款規定及違反道路交通管理事件統一裁罰基準表
      ，裁罰受處分人罰鍰3千6百元之裁決結果，其認事用法，
      均無不合。
 （4）至於受處分人另以如抗告意旨（二）（三）（四）所載事
      由，爭執原處分機關所援引之法條依據有違憲之虞，原審
      應為受處分人及其代表人聲請司法院解釋乙節，按法官依
      據法律獨立審判，憲法第80條定有明文，故依法公布施行
      之法律，法官應以其為審判之依據，不得逕行認定法律為
      違憲而拒絕適用，而司法院釋字第371號解釋文意旨，法
      官僅於審理案件時，對於應適用之法律，依其合理之確信
      ，認為有牴觸憲法之疑義者，始得先行聲請解釋憲法，以
      求解決。本件原審維持原處分機關竹監自字第裁50-Z6B00
      0369號裁決處分，所依據之修正前道路交通管理處罰條例
      第56條第1項第11款關於在道路收費停車處所停車，不依
      規定繳費之處罰規定、道路交通管理處罰條例第65條第1
      項第1款關於汽車牌照逕行註銷之規定、第12條第1項第4
      款關於使用註銷牌照行駛之處罰規定，均屬依法公布，且
      於原處分機關裁處時有效施行之法律，雖憲法第15條規定
      ：「人民之生存權、工作權及財產權，應予保障」，惟第
      22條關於：「以上各條列舉之自由權利，除為防止妨礙他
      人自由、避免緊急危難、維持社會秩序，或增進公共利益
      所必要者外，不得以法律限制之」規定，則賦予國家於必
      要情形下得限制人民基本權利之權力。道路交通管理處罰
      條例第65條規定：汽車所有人、駕駛人違反本條例，經主
      管機關裁決後逾20日未向管轄地方法院聲明異議，或其聲
      明異議經法院裁定確定，而不依裁決或裁定繳納罰鍰或不
      繳送汽車牌照、駕駛執照者，依下列規定處理之：一、經
      處分吊銷汽車牌照或駕駛執照者，由公路主管機關逕行註
      銷。二、經處分吊扣汽車牌照或駕駛執照者，按其吊扣期
      間加倍處分；仍不依限期繳送汽車牌照或駕駛執照者，吊
      銷其汽車牌照或駕駛執照。三、罰鍰不繳納者，依法移送
      強制執行。核其立法意旨在於制裁不履行行政處分所課義
      務之人，限制其合法使用交通工具。參與交通環境之權利
      ，為國家為維持社會交通秩序、執行公權力所必要，上開
      規定難認有違憲之虞。本件原處分機關於裁決書內已載明
      易處吊扣汽車牌照之期間係自95年2月25日起2個月，並限
      於95年3月11日前繳送，不依限期繳送汽車牌照者，自95
      年3月12日起易處吊銷，並逕行註銷汽車牌照等處分效力
      、效力期間等具體事項，受處分人未遵守上開裁決，逾越
      繳送日期，猶執前詞請求不罰，要無可採，本件原審亦於
      原裁定理由中詳論其未有違憲疑義之心證。依上開說明，
      原審以上開條文引為裁判之依據，乃屬當然。再者，為避
      免訴訟當事人惡意拖延訴訟程序，徒然耗費國家訴訟資源
      ，依現行法規及司法院之解釋，法院就訴訟當事人自身對
      法律有違憲疑義時，除法院亦依其合理之確信，認為有牴
      觸憲法之疑義者外，不負有為訴訟當事人聲請解釋之義務
      。本件受處分人若認為上揭條文違憲，自得依大法官審理
      案件法第5條第1項第2款之規定，聲請解釋，尚非無從救
      濟。受處分人以原審未為其聲請解釋為由，執以指摘原裁
      定不當，殊屬無據。
三、綜上所述，本件原審以受處分人逾越聲明異議期間為由，駁
    回其就原處分機關竹監自字第裁50-EZ0000000號、竹監自字
    第裁50-EZ0000000號裁決之聲明異議，及維持原處分機關竹
    監自字第裁50-Z6B000369號裁決處分結果，認事用法，尚無
    不當。受處分人仍執前詞提起抗告，為無理由，應予駁回。
據上論結，應依道路交通案件處理辦法第26條，刑事訴訟法第41
2條，裁定如主文。
中    華    民    國    98    年    4     月    30    日
                  刑事第十三庭  審判長法  官   曾德水
                                      法  官   林婷立
                                      法  官   陳恆寬
以上正本證明與原本無異。
不得再抗告。
                                      書記官   黃家麟
中    華    民    國    98    年    4     月    30    日


司法院資訊處製作；財團法人民間司法改革基金會備份。
